【裁判字號】    95,上訴,34
【裁判日期】    950309
【裁判案由】    公共危險
【裁判全文】
臺灣高等法院臺中分院刑事判決          95年度上訴字第34號
上  訴  人
即  被  告  乙○○
選任辯護人  張國隆律師
上列上訴人因公共危險案件，不服臺灣臺中地方法院94年度訴字
第2332號中華民國94年11月18日第一審判決（起訴案號：臺灣臺
中地方法院檢察署94年度偵字第9985號），提起上訴，本院判決
如下：
    主  文
上訴駁回。
    事  實
一、乙○○於民國（下同）九十四年三月三十一日凌晨四時許，
    在臺中市西屯區○○○街四六、四八號住宅大樓之騎樓內，
    明知點火引燃該處騎樓內所停放之其中一輛機車，在機車內
    置汽油助燃下，可能因而延燒其他停放附近之機車、汽車，
    並波及該住宅大樓之安全，竟因酒後心情不好，即基於放火
    燒燬他人所有機車、汽車之犯意，先撿拾五、六張宣傳紙及
    一塊毛巾抹布予以搓揉後，放置停放該處騎樓內之卯○○所
    有ＳＵＸ－三０一號輕機車後輪胎下，再以自備之打火機點
    燃，致燒燬卯○○所有之ＳＵＸ－三０一號輕機車，並延燒
    毀損其他停放該處騎樓內及騎樓前之辛○○所有ＳＹＶ－三
    六八號輕機車、鄭思旻所有ＹＩＦ－一二五號重機車、戊○○所有ＵＦ７－０八九號輕機車、陳智銘（即上開ＳＵＸ－
    三０一號輕機車所有人卯○○之配偶）所有ＪＱＴ－八七０
    號重機車、壬○○所有ＥＸＯ－一０一號輕機車、林源泉所
    有ＪＱＱ－一０八號重機車、丁○○所有ＫＳＩ－八四五號
    重機車、陳貞伶所有由庚○○使用之ＪＹＶ－五二二號重機
    車、甲○○所有ＴＲＷ－二八三號重機車、賴貴琴所有ＫＤ
    Ｈ－八九０號重機車、子○○所有ＢＬ七－五九八號重機車
    、巫信賢所有由癸○○使用之ＱＰＩ－六四八號輕機車、丑
    ○○（原審判決誤載為劉謙謹））所有ＴＥＷ－一六二號輕
    機車、甲○○所有ＥＹＤ－二五五號輕機車、丁○○所有Ｔ
    ＴＨ－六五一號輕機車、己○○所有ＳＮＮ－０六三號輕機
    車、黃安逸所有ＫＹＯ－八八０號重機車、邱麒財所有ＹＢ
    Ｓ－七六０號重機車、翁肇甫所有由丙○○使用之ＮＭＹ－
    六三二號重機車、恆榮交通器材股份有限公司所有由己○○
    使用之八四九九－ＧＤ號汽車。乙○○見火勢轉大，旋於同
    日凌晨四時四分四十一秒許，以其所持有之0000000
    000號行動電話，自稱「陳先生」向一一九勤務中心報案
    （僅告知火警訊息），經臺中市消防局第一大隊水湳分隊趕
    赴現場撲滅火勢，始未擴大延燒。嗣因臺中市警察局第六分
    局偵查員吳登慶依據報案行動電話門號，查出該行動電話門
    號申請人為乙○○，認有可疑，至乙○○住處查訪，乙○○
    才向吳登慶自首上開放火犯行，交出其所有之放火工具打火
    機一個，並受裁判。
二、案經臺中市警察局第六分局報請臺灣臺中地方法院檢察署
    檢察官偵查起訴。
    理    由
一、上揭犯罪事實，業據上訴人即被告（以下簡稱被告）乙○○
    坦承不諱，並經被害人卯○○、辛○○、鄭思旻、戊○○、
    陳智銘、壬○○、林源泉、丁○○、庚○○、甲○○、子○○、癸○○、丑○○、己○○、邱麒財、丙○○於警訊時供
    述屬實，復有打火機一個扣案，及車籍作業系統－集中查詢
    基本詳細資料、臺中市警察局第六分局九十四年九月十九日
    中分六刑字第０九四００二五三六九號函附臺中市消防局火
    災原因調查報告書（包括火災原因調查報告書摘要、臺中市
    火災案件紀錄表、火災現場勘查紀錄及原因研判、火災出動
    觀察紀錄、談話筆錄、火災現場平面圖及物品配置圖、火災
    現場照片）在卷可稽，事證明確，被告犯行已堪認定。
二、按刑法第一百七十五條第一項所規定放火燒燬前二條以外之
    他人所有物罪，固以致生公共危險為構成要件之一，惟所謂
    公共危險，衹須有發生實害之概然性為已足。本件被告在臺
    中市西屯區○○○街四六、四八號住宅大樓之騎樓內，放火
    燒燬該ＳＵＸ－三０一號輕機車，因而延燒毀損其他停放附
    近之上開十九輛機車及一輛汽車，並有波及該住宅大樓之可
    能，事後雖經臺中市消防局第一大隊水湳分隊予以撲滅，始
    未擴大延燒，但已發生實害，致生公共危險。核被告所為，
    係犯刑法第一百七十五條第一項之放火燒燬他人所有機車、
    汽車罪。依卷附現場照片顯示臺中市西屯區○○○街四六、
    四八號住宅大樓，係鋼筋混泥土造建築，延燒不易，被告僅
    搓揉五、六張宣傳紙及一塊毛巾抹布，引火點燃該住宅大樓
    騎樓內其中一輛機車，並未使用其他助燃劑，亦未延燒該住
    宅大樓，且見火勢轉大即向一一九勤務中心報案，衡情應無
    燒燬該住宅大樓之犯意，檢察官認被告係觸犯刑法第一百七
    十三條第一項之放火燒燬現供人使用之住宅罪，尚有未洽，
    起訴法條應予變更。又臺中市警察局第六分局偵查員吳登慶
    係依據報案行動電話門號，查出該行動電話門號申請人為被
    告，而至被告住處查訪，查訪前尚不知被告涉犯本件放火案
    ，係認為第一個打電話報案者有可能為放火之人，始至被告
    住處查訪，被告自己坦承本件放火案等情，業據證人吳登慶
    於原審審理時證述綦詳（見原審卷第一二七頁），顯見被告
    向證人吳登慶坦承本件放火案之前，具有偵查犯罪權之機關
    或人員，並無切確根據合理懷疑被告涉犯本件放火案，被告
    自係對於未發覺之罪自首而受裁判，應依刑法第六十二條前
    段規定減輕其刑。原審判決，除丑○○部分誤載為「劉謙謹
    」應予更正外，依上開理由，適用刑法第一百七十五條第一
    項、第六十二條前段、第三十八條第一項第二款之規定，並
    審酌被告並無任何前科紀錄，僅因酒後心情不好，即放火燒
    燬住宅大樓騎樓內停放之機車，且因而延燒毀損其他機車、
    汽車，危害公共安全，情節非輕，事後坦承上情，已與被害
    人辛○○、己○○、庚○○、丁○○、甲○○、子○○、丙○○、丑○○、邱麒財、壬○○、鄭思旻、卯○○（本院查
    燒燬卯○○之配偶陳智銘所有ＪＱＴ－八七０號重機車部分
    ，亦由卯○○代表和解，詳見原審卷第五十八頁和解書影本
    ）、癸○○、戊○○達成和解、賠償損害，態度尚佳，及其
    犯罪動機、目的、手段等一切情狀，量處被告有期徒刑捌月
    。並認扣案之打火機一個，係被告所有，供其犯罪所用，依
    刑法第三十八條第一項第二款宣告沒收。且認被告行為後，
    固曾至中國醫藥大學附設醫院就醫，經該院診斷為情緒障礙
    疾患（見卷附診斷證明書影本），然被告行為前並無任何精
    神障礙病症之就醫紀錄，且情緒障礙亦非精神障礙病症，被
    告行為後仍知以「陳先生」名義向一一九勤務中心報案，復
    能詳述其行為動機、手段、過程，對於外界事務顯無較普通
    人之平均程度減退之情形，難認其行為時為精神耗弱之人，
    而認本件並無為精神鑑定之必要，核其認事用法，均無違誤
    ，量刑亦稱妥適。被告上訴主張伊已與全部被害人達成和解
    原審量刑過重，請求給予易科罰金或緩刑之機會，按原審判
    決未將燒燬卯○○之配偶陳智銘所有ＪＱＴ－八七０號重機
    車部分，亦由卯○○代表和解等情予以詳細載明，恐有誤會
    被告未與全部被害人達成和解之虞，另被告犯後已有正當工
    作，有工作證明一份在卷可稽，果入獄服刑，恐日後無法再
    覓得工作，且有春霖診所出具之九十四年六月二十五日初診
    有憂鬱症之診斷証明書一份，惟查：原審判決就被告與被害
    人達成和解部分，業已載明被告與被害人辛○○、己○○、
    庚○○、丁○○、甲○○、子○○、丙○○、丑○○、邱麒
    財、壬○○、鄭思旻、卯○○、癸○○、戊○○達成和解並
    賠償損害，且認被告態度尚佳等語，原審顯未誤認被告未與
    全部被害人和解。另被告所為係刑法第一百七十五條第一項
    之罪，法定刑度為一年以上七年以下有期徒刑，而易科罰金
    依刑法第四十一條第一項之規定為：「犯最重本刑為五年以
    下有期徒刑以下之刑之罪，而受六個月以下有期徒刑或拘役
    之宣告，因身體、教育、職業、家庭之關係或其他正當事由
    ，執行顯有困難者，得以一元以上三元以下折算一日，易科
    罰金。」，本案既為法定刑度為一年以上七年以下有期徒刑
    ，縱經量處有期徒刑六月以下，亦無從為易科罰金之諭知。
    又被告雖另提出其於九十四年六月二十五日前往春霖診初診
    ，經診斷有憂鬱症之診斷証明書一份，惟原審判決業已詳細
    說明本案被告於行為時，並無從認定為精神耗弱之人，且上
    開春霖診所診斷証明書，係被告於本案案發之九十四年三月
    三十一日後始前往就診，亦無從認定被告於行為時是精神耗
    弱之人。再者被告雖與所有被害人達成和解，且原審復已審
    酌上開和解、並賠償損害，態度尚佳，及其犯罪動機、目的
    、手段等一切情狀，而為量刑，然本件被告所為造成損害非
    僅個人財產之損失，對社會亦造成相當程度之恐慌，原審未
    對被告併為緩刑之諭知，亦無何不妥之處，綜上所述，被告
    上開上訴所指各節，顯均無理由，應予駁回。
三、據上論斷，應依刑事訴訟法第三百六十八條，判決如主文。
本案經檢察官寅○○到庭執行職務。
中    華    民    國    95    年    3    月     9     日
            刑事第三庭  審判長法  官  王  增  瑜
                              法  官  陳  欣  安
                              法  官  胡  忠  文
上列正本證明與原本無異。
如不服本判決應於收受送達後十日內向本院提出上訴書狀，其未
敘述上訴之理由者並得於提起上訴後十日內向本院補提理由書（
均須按他造當事人之人數附繕本）。
                              書記官  陳  麗  玉
中    華    民    國    95    年    3    月    10     日
附錄論罪科刑法條
刑法第一百七十五條第一項：
放火燒毀前二條以外之他人所有物，致生公共危險者，處一年以
上七年以下有期徒刑。
                                                      Ａ


司法院資訊處製作；財團法人民間司法改革基金會備份。
